【裁判字號】    95,上訴,1929
【裁判日期】    951102
【裁判案由】    違反槍砲彈藥刀械管制條例
【裁判全文】
臺灣高等法院臺中分院刑事判決        95年度上訴字第1929號
上  訴  人
即  被  告  乙○○
指定辯護人  本院公設辯護人  丙○○
上列上訴人即被告因違反槍砲彈藥刀械管制條例案件，不服臺灣
彰化地方法院94年度訴字第302號，中華民國95年6月27日第一審
判決（起訴案號：臺灣彰化地方法院檢察署93年度偵字第5745號
），提起上訴，本院判決如下：
    主  文
原判決撤銷。
乙○○未經許可，持有可發射金屬具有殺傷力之槍枝，處有期徒
刑柒月，併科罰金新臺幣壹萬元，罰金如易服勞役，以新臺幣
仟元折算壹日，扣案之玩具空氣長槍壹支（槍枝管制編號：0000
000000號）沒收。又未經許可，製造可發射金屬具有殺傷力之槍
枝，處有期徒刑貳年柒月，併科罰金新臺幣壹萬元，罰金如易服
勞役，以新臺幣仟元折算壹日，扣案之土造空氣槍壹支（槍枝
管制編號：0000000000號）及如附表所示之物，均沒收。應執行
有期徒刑年，併科罰金新臺幣貳萬元，罰金如易服勞役，以新
臺幣仟元折算壹日，扣案之玩具空氣長槍壹支（槍枝管制編號
：0000000000號）、土造空氣槍壹支（槍枝管制編號：00000000
00號）及如附表所示之物，均沒收。
    犯罪事實
一、乙○○雖知槍砲業經管制，未經中央主管機關內政部之許可
    ，不得非法持有、製造，仍於民國92年8月間某日，在彰化
    縣二林鎮某溪邊拾獲他人丟棄之可發射金屬具有殺傷力之玩
    具空氣長槍1支（槍枝管制編號：0000000000號），即基於
    持有之犯意，將之攜回置於其位於彰化縣二林鎮二林巷8號
    住處，而未經許可無故持有之。又於93年1月間某日，基於
    製造可發射金屬具有殺傷力槍枝之犯意，在其上址住處，使
    用所有之銅管及二氧化碳鋼瓶、工具一批等物，以金屬管加
    裝洩氣閥裝置之方式，未經許可製造可發射金屬具有殺傷力
    之土造空氣槍1支（槍枝管制編號：0000000000號）。嗣於9
    3年7月30日14時40分許，為警持搜索票至上址執行搜索，當
    場扣得前開具殺傷力之玩具空氣長槍1支（槍枝管制編號：0
    000000000號）、土造空氣槍1支（槍枝管制編號：00000000
    00號）、其所有如附表所示之物，暨不具有殺傷力之改造空
    氣手槍2支（槍枝管制編號：0000000000號、0000000000號
    ，含土造手槍彈匣2個）、已使用過之二氧化碳鋼瓶1瓶。
二、案經彰化縣警察局溪湖分局報請臺灣彰化地方法院檢察署檢
    察官偵查起訴。
    理  由
一、上揭犯罪事實，業據上訴人即被告乙○○於警詢、偵查、原
    審暨本院準備程序及審理時坦承不諱，並有前開具殺傷力之
    玩具空氣長槍1支（槍枝管制編號：0000000000號）、土造
    空氣槍1支（槍枝管制編號：0000000000號）、如附表所示
    之物扣案可資佐證。且該等扣案空氣長槍2支經送請內政部
    警政署刑事警察局以性能檢驗法、試射法及動能測試法鑑驗
    結果，認：(一)1支（槍枝管制編號：0000000000號）係以小
    型二氧化碳高壓鋼瓶內氣體為發射動力之玩具空氣長槍，經
    實際裝填直徑約6MM鋼珠（重0.88克）試射3次，測得彈丸（
    鋼珠）發射速度分別為131.128公尺/秒，計算其動能分別為
    7.55、7.21、7.32焦耳，單位面積動能分別為26.71、25.5
    、25.9焦耳/平方公分；(二)1支（槍枝管制編號：0000000000
    號）係由金屬管加裝洩氣閥裝置而成之土造空氣槍，以縮壓
    幫浦為發射動力，經裝填直徑6MM（重0.88克）鋼珠實際試
    射3三次，測得彈丸（鋼珠）發射速度均為114公尺/秒，計
    算其動能均為5.72焦耳，單位面積動能均為20.22焦耳/平方
    公分；(三)其等單位面積動能均已超過20焦耳/平方公分，足
    以穿入人體皮肉層之動能，均具殺傷力等情，有該局93年9
    月30日刑鑑字第0930162271號槍彈鑑定書、95年5月17日第0
    950058601號函各一份附卷可稽，而該鑑定書、函文並同時
    附有美國軍醫總署、內政部警政署刑事警察局、日本科學警
    察研究所等單位對於殺傷力之相關數據，其中依日本科學警
    察研究所之研究結果，以彈丸單位面積動能達每平方公分20
    焦耳，即足以穿入人體皮肉層，是依上開鑑驗結果，扣案之
    空氣長槍2支分別經裝填鋼珠試射3次，其單位面積動能既皆
    高於每平方公分20焦耳，堪認該扣案空氣長槍2支均具有殺
    傷力，應無疑義。此外，復有照片21幀在卷足參，核與被
    告前揭自白相符。本案事證已臻明確，被告犯行至堪認定，
    應依法論科。
二、查被告行為後，槍砲彈藥刀械管制條例部分條文業於94年1
    月26日經總統公布修正，並同年月28日起發生效力。該條例
    經修正後，原第11條之條文已遭刪除，就被告未經許可製造
    、持有可發射金屬具有殺傷力槍枝行為之處罰，條次改列於
    第8條第1、4項，其法定刑則分別提高為「無期徒刑或五年
    以上有期徒刑，併科新臺幣一千萬元以下罰金」、「三年以
    上十年以下有期徒刑，併科新臺幣七百萬元以下罰金」；而
    修正前同條例第11條第1、4項，就同一犯行之處罰，法定刑
    各為「五年以上有期徒刑，併科新臺幣一千萬元以下罰金」
    、「一年以上七年以下有期徒刑，併科新臺幣七百萬元以下
    罰金」，其條文修正前後之有期徒刑刑期長短已然有別，經
    比較修正前後之規定，修正前之規定顯然較有利於被告，依
    刑法第二條第一項前段規定，應適用修正前同條例第11條第
    1、4項之規定論處。核被告未經許可而持有玩具空氣長槍1
    支（槍枝管制編號：0000000000號），所為係違反修正前槍
    砲彈藥刀械管制條例第11條第4項之未經許可持有可發射金
    屬具有殺傷力槍枝罪。其未經許可製造空氣槍1支（槍枝管
    制編號：0000000000號），則違反修正前槍砲彈藥刀械管制
    條例第11條第1項之未經許可製造可發射金屬具有殺傷力槍
    枝罪。其製造後復持有土造空氣槍之低度行為，為製造具殺
    傷力槍枝之高度行為所吸收，不另論罪。被告所犯上述二罪
    ，犯意各別，行為互殊，應分論併罰。查被告僅係出於好奇
    心，先在彰化縣二林鎮某溪邊撿拾他人丟棄之玩具空氣長槍
    1支置於住所，復於溪邊釣魚時見他人以土造空氣槍打鳥，
    遂起模仿之意自製土造空氣槍1支把玩，觀諸被告持有、製
    造該等扣案槍枝之時間非長，且並未持之作為其他犯罪之用
    ，所生危害較低，而前開槍枝固已具有殺傷力，惟係以小型
    二氧化碳高壓鋼瓶內氣體或縮壓幫浦為發射動力，其中玩具
    空氣長槍發射之單位面積動能僅略高於25焦耳/平方公分，
    土造空氣槍發射之單位面積動能僅約為20.22焦耳/平方公分
    ，相較於使用具有彈頭、彈殼及火藥之子彈的改造槍枝而言
    ，其殺傷力顯然甚為輕微而有限，倘科以法定最低本刑，誠
    為情輕法重，猶嫌過苛，本院衡其犯罪情狀，尚有可憫恕之
    處，宜依刑法第59條規定，就上述二罪均減輕其刑。原審法
    院因認被告罪證明確，而予論科，固屬有據。然查被告犯罪
    後，刑法關於罰金易服勞役（第42條）、定執行刑（第51條
    ）之規定，業經總統於94年2月2日公布修正，並自95年7月1
    日起施行，比較修正前後之規定，該修正後刑法第42條之規
    定，顯然較有利於被告，依刑法第2條第1項但書規定，自應
    適用修正後之規定；至定執行刑部分，修正後之同法第51條
    第5款規定，並無較有利於被告之情形，則應適用修正前之
    規定。原審法院未及比較適用該修正前後之規定，致所宣告
    併科罰金部分之易服勞役折算標準，仍按修正前之規定標準
    折算，殊有未洽。被告上訴意旨認原審法院量刑過重，而執
    以指摘原判決不當，雖非有理，但原判決既有上揭可議，仍
    應由本院予以撤銷改判。爰審酌槍砲係屬高度危險之物品，
    非經主管機關許可不得擅自持有、製造，以維社會大眾安全
    ，被告持有、製造上揭具殺傷力槍枝，對社會治安具有潛在
    之危險，惟考其犯罪動機，係出於好奇、供己把玩之心，以
    致觸犯持有、製造土造空氣槍罪，且由前述鑑定報告可知，
    該等槍枝之殺傷力尚屬輕微，並未致生任何危害，又犯罪後
    始終坦承犯行，態度良好，知有悔意，前無犯案紀錄，素行
    良好及生活狀況、智識程度等一切情狀，分別量處如主文第
    2項所示之刑，罰金部分俱諭知易服勞役之折算標準，並定
    其應執行之刑且諭知易服勞役之折算標準，以示懲處。至扣
    案之玩具空氣長槍1支（槍枝管制編號：0000000000號）、
    土造空氣槍1支（槍枝管制編號：0000000000號），經鑑定
    具有殺傷力，皆係槍砲彈藥刀械管制條例第4條第1項第1款
    所列管之槍砲，屬於違禁物，如附表一至三所示之直徑7MM
    鋼珠1包、直徑6MM鋼珠2包、二氧化碳鋼瓶3瓶（扣案4瓶，
    其中3瓶未使用），係分別充為彈丸、發射動力源，為槍枝
    之附屬配備，均應依刑法第38條第1項第1款之規定，不問屬
    於被告與否，依法宣告沒收；另如附表四至六所示之紅外線
    瞄準器1個、滅音器1支及改造工具1批，為被告所有供製造
    槍枝所用之物，業據被告供明在卷，皆依法併予宣告沒收。
    至其餘扣案不具有殺傷力之改造空氣手槍2支（槍枝管制編
    號：0000000000、0000000000號，含土造手槍彈匣2個）、
    已使用過之二氧化碳鋼瓶1瓶，雖為被告所有之物，惟均非
    違禁物，且與被告上開犯行無關，爰不予宣告沒收，附此敘
    明。
據上論斷，應依刑事訴訟法第369條第1項前段、第364條、第299
條第1項前段，修正前槍砲彈藥刀械管制條例第11條第1項、第4
項，刑法第2條第1項、第11條前段、第59條、第42條第3項、第3
8條第1項第1款、第2款，修正前刑法第51條第5款、第7款，刑法
施行法第1之1條，判決如主文。
本案經檢察官甲○○到庭執行職務。
中    華    民    國    95    年    11    月    2     日
               刑事第六庭  審判長法  官  李  文  雄
                                 法  官  張  恩  賜
                                 法  官  邱  顯  祥
上列正本證明與原本無異。
如不服本判決應於收受送達後十日內向本院提出上訴書狀，其未
敘述上訴之理由者並得於提起上訴後十日內向本院補提理由書（
均須按他造當事人之人數附繕本）。
                                 書記官  陳  桂  芬
中    華    民    國    95    年    11    月    3     日
附錄本判決論罪科刑法條：
修正前槍砲彈藥刀械管制條例第11條：
未經許可，製造、販賣或運輸第四條第一項第一款所稱其他可發
射金屬或子彈具有殺傷力之各式槍砲者，處五年以上有期徒刑，
併科新台幣一千萬元以下罰金。
未經許可，轉讓、出租或出借前項所列槍砲者，處三年以上十年
以下有期徒刑，併科新台幣七百萬元以下罰金。
意圖供自己或他人犯罪之用，而犯前二項之罪者，處無期徒刑或
七年以上有期徒刑，併科新台幣一千萬元以下罰金。
未經許可，持有、寄藏或意圖販賣而陳列第一項所列槍砲者，處
一年以上七年以下有期徒刑，併科新台幣七百萬元以下罰金。
第一項至第三項之未遂犯罰之。
附表：
一、直徑7MM鋼珠1包。
二 '直徑6MM鋼珠2包。
三、二氧化碳鋼瓶3瓶。
四、紅外線瞄準器1個。
五、滅音器1支。
六、改造工具1批（含砂輪機1台、電桿機1組、老虎鉗1台、手提
    鑽鋸1支、鑽頭1支、銼刀3支、六角扳手1支、十字扳手1支
    、焊條28支及鑽頭扳手1支）。
                                                      Ｆ


司法院資訊處製作；財團法人民間司法改革基金會備份。
